【裁判字號】    98,訴,929
【裁判日期】    981125
【裁判案由】    損害賠償
【裁判全文】
臺灣桃園地方法院民事判決
                                       98年度訴字第929號
原      告    丙○○
              乙○○
被      告    甲○○
上列當事人間請求損害賠償事件，原告就本院97年度桃交簡字第
4267號過失傷害案件提起附帶民事訴訟 (98年度桃交簡附民字第
38號)， 經本院刑事庭裁定移送前來，於民國98年11月4 日言詞
辯論終結，本院判決如下：
    主      文
被告應給付原告丙○○新臺幣拾伍萬仟柒佰肆拾柒元，原告乙
○○新臺幣拾柒萬肆仟玖佰拾伍元，及均自民國九十八年三月三
十日起至清償日止按週年利率百分之五計算之利息。
原告其餘之訴駁回。
訴訟費用由被告負擔五分之三，餘由原告負擔。
本判決第一項得假執行。
原告其餘假執行之聲請駁回。
    事實及理由
一、被告未於言詞辯論期日到場，核無民事訴訟法第386 條各款
    所列情形，爰依原告之聲請，由其一造辯論而為判決。
二、原告起訴主張：
    被告於民國97年1 月20日晚間9 時30分許，在桃園縣中壢市
    ○○路33號加油站前，駕駛車號A4-7688 號自用小客車欲自
    加油站出口駛入延平路時，疏未注意前後左右有無障礙或車
    輛、行人，即貿然前行，適有原告丙○○騎乘車號001-BRK
    號重型機車後載原告乙○○，當時沿延平路往桃園方向行駛
    而途經該處，因閃避不及，緊急煞車滑倒，原告丙○○因之
    受有右肋骨閉鎖性骨折併血胸及右鎖骨骨折等傷害，原告乙
    ○○亦受有頭部外傷、臉部撕裂傷、右肱骨骨折及脊椎受損
    之傷害，另機車因繼續向前滑行致與被告車輛發生擦撞而受
    損；案經桃園地方法院檢察署97年度偵字第13185 號案件提
    起公訴，並經本院97年桃交簡字第4267號刑事判決判處被告
    拘役40日；依民法第184 條第1 項前段、第193 條第1 項、
    第195 條第1 項前段、第196 條之規定，被告自應對原告負
    損害賠償責任。茲就原告所受之損害及請求之金額臚列如下
    ：
(一)原告丙○○部分：
 1、醫療費用：原告丙○○因上開傷害，支出包括中藥調養等醫
    療費用共計新臺幣( 下同)19 萬6,000 元。
 2、交通費：原告丙○○因上揭傷害不良於行，需搭計程車外出
    ，期間支出計程車車資等交通費用共計4 萬6,000 元。
 3、看護費：原告丙○○因本件傷害於住院期間由家人看護，因
    由親人朋友看護亦得請求看護費用，爰請求1 萬5,000 元之
    看護費用。
 4、工作損失：原告丙○○因系爭傷害致請假15天，另須加班5
    天，減少薪資收入共計3 萬8,530 元。
 5、精神慰撫金：原告丙○○因上開傷害致生活大受影響，身心
    飽受痛苦折磨，爰請求8 萬元之精神慰撫金。
 6、機車維修費：原告丙○○為修復上揭機車，支出修理費用計
    2 萬3,700 元。
(二)原告乙○○部分：
 1、醫療費用：原告乙○○因上開傷害，支出包括中藥調養等醫
    療費用共計20萬元。
 2、交通費：原告乙○○因上揭傷害不良於行，需搭計程車外出
    ，期間支出計程車車資等交通費用共計2 萬2,950 元。
 3、看護費：原告乙○○因本件傷害於住院期間由家人看護，因
    由親人朋友看護亦得請求看護費用，爰請求11萬元之看護費
    用。
 4、工作損失：原告乙○○因系爭傷害致請假45天，減少薪資收
    入共計4 萬5,000 元。
 5、精神慰撫金：原告乙○○因上開傷害致生活大受影響，身心
    飽受痛苦折磨，爰請求8 萬元之精神慰撫金。
( 三)並聲明：1 、被告應給付原告丙○○39萬9,230 元，及自
    起訴狀繕本送達之翌日起至清償日止，按週年利率5%計算之
    利息。2.被告應給付原告乙○○45萬7,950 元，及自起訴狀
    繕本送達之翌日起至清償日止，按週年利率5%計算之利息。
    3.原告願供擔保，請准宣告假執行。
三、被告未於言詞辯論期日到場，亦未提出書狀作任何聲明或陳
    述。
四、原告主張被告於上揭時、地駛出加油站時，未注意原告所乘
    坐之機車即貿然前行，致原告緊急剎車滑倒後受有上揭損害
    等事實，業據原告丙○○提出行政院衛生署桃園醫院（下稱
    署立桃園醫院）急診病歷1 件、出院病歷摘要2 份及門診處
    方明細6 紙暨原告乙○○提出署立桃園醫院急診病歷1 件，
    出院病歷摘要2 份及門診處方明細8 紙為證，而被告既經合
    法通知未於言詞辯論期日到場爭執，復未提出書狀以供本院
    參酌，依民事訴訟法第280 條第3 項前段準用同法條第1 項
    之結果，視同被告對於原告主張之事實自認，且本院刑事庭
    認定被告有上述過失傷害之犯行乙節，亦有本院97年度桃交
    簡字第4267號刑事確定判決書在卷可稽，堪信此部分之事實
    為真正。
五、按因故意或過失，不法侵害他人之權利者，負損害賠償責任
    ；不法侵害他人之身體或健康者，對於被害人因此喪失或減
    少勞動能力或增加生活上之需要時，應負損害賠償責任；不
    法侵害他人之身體、健康、名譽、自由、信用、隱私、貞操
    ，或不法侵害其他人格法益而情節重大者，被害人雖非財產
    上之損害，亦得請求賠償相當之金額；不法毀損他人之物者
    ，被害人得請求賠償其物因毀損所減少之價額，民法第184
    條第1 項前段、第193 條第1 項、第195 條第1 項前段及第
    196 條分別定有明文。查原告因被告之過失行為，受有上揭
    損害，已如前述，依上開規定，被告自應負損害賠償責任。
    茲就原告請求之項目及數額審酌如下：
 1、醫療費用：原告丙○○主張因上開傷害而支出醫療費用於3
    萬5,867 元部分，業據其提出署立桃園醫院全民健保身分就
    醫醫療費用證明書及門診費用證明書各1 紙為證；而原告乙
    ○○主張因上開傷害自行支出醫療費用於3 萬349 元部分，
    亦經其提出署立桃園醫院全民健保身分就醫醫療費用證明書
    及門診費用證明書各2 紙為證，核其支出，均為醫療所必需
    ，是原告上開部分之請求，均應准許，逾此範圍，因其未提
    出就診單據為佐，為無理由，尚難准許。
 2、交通費：原告主張其因本件車禍受傷送醫、手術，出院後復
    前往署立桃園醫院醫院門診治療等語，有上開門診費用證明
    書附卷可稽，衡諸原告之傷勢，如強令其等全程搭乘公車等
    大眾運輸工具前往返醫院就診，顯屬過苛，應認有搭乘計程
    車之必要，此部分車資確屬增加生活上之需要，而原告丙○
    ○居住桃園縣八德市○○路702 巷12號，本院審酌其住所與
    署立桃園醫院之距離，認為自上開住處搭乘計程車前往醫院
    之車資往來以400 元為適當；另原告乙○○居住新竹市○○
    路245 巷1 弄34號，經審酌其住所與署立桃園醫院之距離，
    自其住處搭乘計程車前往醫院之車資往來本應以2,000 元為
    適當，然原告乙○○僅請求來回車資350 元，本院自應受其
    拘束，是依原告丙○○所提上開門診處方明細，其往返就診
    次數6 次，則原告丙○○得請求增加生活上需要之交通費用
    合計2,400 元(400×6 ＝2,400)，而依原告乙○○所提前揭
    門診處方明細，其往返就診次數8 次，則原告乙○○得請求
    增加生活上需要之交通費用合計2,800 元(350×8 ＝2,800)
    ，原告請求之金額於上開範圍內，均應准許，逾此範圍，因
    無法提出搭乘單據可資證明，即無理由，實難准許。
 3、看護費用：按被害人因受傷需人看護，而由親屬看護時，雖
    無現實看護費用之支付，亦應認被害人受有相當看護費之損
    害，得向加害人請求賠償。蓋因親屬照顧被害人之起居，固
    係出於親情，但親屬看護所付出之勞力，並非不能評價為金
    錢，不得只因兩者身分關係密切而免除被告之支付義務，且
    此種親屬基於身分關係之恩惠，自不能加惠於加害人，故應
    衡量及比照僱用職業護士看護情形，認被害人受有相當看護
    費之損害，得向加害人請求賠償 (最高法院94年度台上字第
    1543號判決參照）。查原告丙○○因右肋骨閉鎖性骨折併血
    胸及右鎖骨骨折致生活上無法自理，當需請他人看護，而原
    告乙○○亦因頭部外傷、臉部撕裂傷、右肱骨骨折及脊椎受
    損至生活上無法自理，均需請他人全日看護，按公立醫院全
    日看護費為2,000 元，已為眾所週知之事，是本院以每日2,
    000 元為基準，計算原告丙○○主張10天住院期間之看護費
    ，其得請求之看護費用為2 萬元（2,000 ×10＝20,000）；
    另計算原告乙○○主張19天住院期間之看護費，其得請求之
    看護費用為3 萬8,000 元(2,000×19＝38,000) ，原告請求
    之金額於上開範圍內，均應准許，逾此範圍，自無理由，不
    應准許。
 3、工作損失：查原告丙○○任職於訴外人福特六和汽車股份有
    限公司 (下稱福特六和公司)) ， 從事焊接技術員，97年間
    平均日薪約為1,720 元之事實，有福特六和公司出具之服務
    證明暨98年7 月20日98福六人資字第017 號函文各1 紙附卷
    可查，而其因本件車禍就醫故自97年1 月21日起至同年2 月
    2 日請病假10天、於97年2 月4 日請年假1 天、97年4 月2
    日請年假1 天暨97年6 月26日至同年6 月27日請年假2 天，
    且福特六和公司對請病假者僅給付半日薪，又請年假後即不
    得於次年底折算日薪等情，亦有上開福特六和公司函文及所
    附請假記錄1 份及被告丙○○所提上揭出院病歷摘要及門診
    處方明細憑卷可考，衡以97年之農曆新年假期至97年2 月10
    日止，而自97年2 月11日至97年4 月1 日止，原告丙○○均
    未請假，當可認其於農曆新年假期結束後，已可至公司上班
    ，是原告丙○○因本件車禍事故而實際住院或至門診就診而
    有請假且因之遭公司扣薪之部分，應屬其不能工作之期間共
    計14天，是本院以其每日薪資1,720 元為基準，計算其得請
    求之工作損失為1 萬5,480 元(1,720×10×0.5 ＋1,720 ×
    4 ＝15,480) ；另查原告乙○○任職於訴外人大智國際人力
    仲介有限公司( 下稱大智公司) ，從事總務助理，97年間平
    均日薪為932 元之事實，有大智公司公司出具之在職證明暨
    97 年1月至6 月之薪資證明各1 份憑卷可考，而其因本件車
    禍就醫故於97年1 月至2 月請病假共17.5天，又於97年6 月
    26日、97年9 月27日、97年12月20日、98年1 月31日到院門
    診，98年1 月19日再次因本件車禍事故而住院於98年1 月22
    日出院，且大智公司對請病假者不給付日薪等情，亦有前開
    大智公司薪資證明及原告乙○○所提上揭出院病歷摘要及門
    診處方明細在卷可參，衡以原告乙○○於97年2 月間僅請假
    3 天，其餘時間均到公司上班，堪認其自此時起，已可至公
    司上班。是本院以其每日薪資932 元為基準，計算原告乙○
    ○主張25.5天無法工作之損失，其得請求之工作損失為2萬
    3,766 元(932×25.5＝23,766) ，原告請求之金額於上開範
    圍內，均應准許，逾此範圍，因無法提出為本件車禍而就醫
    之請假文件可資證明，礙難准許。
 4、精神慰撫金：按民法第195 條第1 項所賠償之金額是否相當
    ，應斟酌雙方身分、地位、經濟能力與加害程度，及其他各
    種情形核定相當數額，不宜單以被害人與侵權行為人之資力
    為衡量標準，查原告丙○○因本件車禍受有右肋骨閉鎖性骨
    折併血胸及右鎖骨骨折之傷害，另原告乙○○亦受有頭部外
    傷、臉部撕裂傷、右肱骨骨折及脊椎受損等傷害，原告身心
    所受之痛苦，不言可喻，又原告丙○○大學畢業，現為焊接
    技術員，97年度所得係53萬餘元，名下並有土地房屋等不動
    產，原告乙○○亦為大學畢業，擔任總務助理，97年度所得
    為36萬餘元，名下別無其他財產，被告名下有多筆土地房屋
    等不動產等情，業據原告陳明暨本院依職權調取兩造稅務電
    子閘門財產所得調件明細表附卷可稽，再審酌系爭事故發生
    之情形、發生原因，及被告於本院審理中從未到庭等一切情
    狀，認為原告分別請求慰撫金8 萬元應屬公允，當予准許。
 5、機車維修費：原告丙○○主張其所騎乘之上開機車因本件車
    禍受損而無法修復而有殘餘價值2 萬3,700 元損害之事實，
    固據原告丙○○提出機車修理估價單為佐，並經本院依職權
    查閱上開機車車籍，可認定丙○○確為上開機車之所有權人
    。惟按「因犯罪而受損害之人，於刑事訴訟程序固得附帶提
    起民事訴訟，對於被告請求回復其損害，但其請求回復之損
    害，以被訴犯罪事實所生之損害為限，否則縱令得依其他事
    由，提起民事訴訟，亦不得於刑事訴訟程序附帶為此請求。
    」，最高法院60年台上字第633 號判例意旨足資參照。又「
    附帶民事訴訟，係因犯罪而受損害之人，為請求回復其損害
    ，於刑事訴訟程序附帶提起之民事訴訟，故提起是項訴訟，
    須限於起訴之犯罪事實侵害個人私權，致生損害者，始得為
    之。」，最高法院23年附字第248 號判例意旨亦足參照。由
    上說明可知本件原告所得提起回復之損害，應以被告被訴之
    犯罪事實即過失傷害之事實所生之損害為限，而原告丙○○
    機車因本件車禍受損，並非被告過失傷害此事實所生之損害
    甚明，是此部分原告丙○○所提起之刑事附帶民事訴訟即非
    合法，應予以駁回。
六、綜上所述，原告本於侵權行為之法律關係，請求被告給付原
    告丙○○醫療費用3 萬5,867 元、交通費2,400 元、看護費
    用2 萬元、工作損失1 萬5,480 元、精神慰撫金8 萬元，共
    計15萬3,747 元(3,5867 ＋2,400 ＋20,000＋15,480＋80,0
    00＝153,747)，及自起訴狀繕本送達之翌日即98年3 月30起
    至清償日止，按週年利率5%計算之利息；暨請求被告給付原
    告乙○○醫療費用3 萬349 元、交通費2,800 元、看護費用
    3 萬8,000 元、工作損失2 萬3,766 元、精神慰撫金8 萬元
    ，共計17萬4,915 元(30,349 ＋2,800 ＋38,000＋23,766＋
    80,000＝174,915)，及自起訴狀繕本送達之翌日即98年3 月
    30起至清償日止，按週年利率5%計算之利息，洵屬有據，應
    予准許，逾此部分之請求，即非有據，應予駁回。另原告雖
    陳明願供擔保聲請宣告假執行，惟因本件判決所命給付之金
    額，未逾50萬元，爰依職權宣告假執行，至於原告敗訴部分
    ，假執行之聲請失所附麗，併予駁回。
七、據上論結，本件原告之訴為一部有理由、一部無理由，依民
    事訴訟法第385 條第1 項前段、第79條、第85條第1 項、38
    9 條第1 項第5 款，判決如主文。
中    華    民    國     98     年   11   月     25    日
                  民事第一庭    法  官   陳婉玉
以上正本係照原本作成
如對本判決上訴，須於判決送達後20日內向本院提出上訴狀
中    華    民    國    98    年     11    月     25   日
                                書記官   利冠蔚


司法院資訊處製作；財團法人民間司法改革基金會備份。
